【裁判字號】    97,易,242
【裁判日期】    970915
【裁判案由】    竊盜
【裁判全文】
臺灣臺中地方法院刑事判決               97年度易字第242號
公  訴  人  臺灣臺中地方法院檢察署檢察官
被      告  丙○○
                    國民
上列被告因竊佔案件，經檢察官提起公訴（96年度偵字第17709
號），本院判決如下：
    主    文
丙○○意圖為自己不法之利益，而竊佔他人之不動產，處有期徒
刑伍月，減為有期徒刑貳月拾伍日，如易科罰金，以新臺幣壹仟
元折算壹日。
    犯 罪 事 實
一、丙○○明知坐落臺中縣沙鹿鎮○○段犁份小段362 、361 、
    368 之1 （起訴書誤載為368-11）地號等土地，分別為乙○○○、戊○○○、甲○○等人所有，非經前開所有權人同意
    ，不得擅自使用前揭土地，竟其於意圖為自己不法利益，自
    民國96年4 月初，在不詳地點，以新臺幣55萬元之代價，向
    姓名年籍不詳綽號「阿木」之成年男子購買砂石，並購得時
    起即任意堆置在前開土地上，共堆置1 千餘立方公尺之砂石
    ，竊佔如附圖所示土地總面積達1364平方公尺（A1、A2部分
    ）、16 2平方公尺（B1、B2部分）。迄於96年7 月4 日上午
    5 時30分許，為警在上址當場查獲丙○○正指揮黃建新駕駛
    挖土機，將上述堆置之砂石鏟至詹文欽所駕駛車號312 －HK
    號營業貨運曳引車上，供詹文欽載至財石砂石有限公司（址
    在臺中縣神岡鄉○○村○○路498 號）放置（丙○○、黃建
    新、詹文欽竊盜部分業經檢察官以96年度偵字第17709 號不
    起訴處分確定），並扣得丙○○所有之Komatsuz牌300 型、
    Sumitomo 300型挖土機各1 台及多順通股份有限公司所有之
    上開營業貨曳引車1 台（警方責付予詹文欽保管）。
二、案經乙○○○、戊○○○、甲○○訴由臺中縣警察局清水分
    局報告臺灣臺中地方法院檢察署檢察官偵查起訴。
    理    由
壹、程序方面：
一、按被告以外之人（包括證人、鑑定人、告訴人、被害人及共
    同被告等）於審判外之陳述，雖不符刑事訴訟法第159 條之
    1 至之4 等之規定，而經當事人於審判程序同意作為證據，
    法院審酌該言詞陳述或書面陳述作成時之情況，認為適當者
    ，亦得為證據；當事人、代理人或辯護人於法院調查證據時
    ，知有刑事訴訟法第159 條第1 項不得為證據之情形，而未
    於言詞辯論終結前聲明異議者，視為有前項之同意，同法第
    159 條之5 定有明文。立法意旨在於傳聞證據未經當事人之
    反對詰問予以核實，原則上先予排除。惟若當事人已放棄反
    對詰問權，於審判程序中表明同意該等傳聞證據可作為證據
    ；或於言詞辯論終結前未聲明異議，基於尊重當事人對傳聞
    證據之處分權，及證據資料愈豐富，愈有助於真實發見之理
    念，且強化言詞辯論主義，使訴訟程序得以順暢進行，上開
    傳聞證據亦均具有證據能力。本件證人即告訴人乙○○○、
    戊○○○、甲○○、證人即同案被告黃建新、詹文欽等人分
    別於警詢中之陳述，其性質雖屬證人於審判外的陳述，而為
    傳聞證據，且查無符合刑事訴訟法第159 條之1 至之4 之情
    形，然渠等所為之上開警詢筆錄內容，業經本院審理時予以
    提示並告以要旨，並經檢察官、被告表示意見。當事人已知
    上述警詢筆錄乃傳聞證據，且均未於言詞辯論終結前，對該
    警詢筆錄內容異議，依上開規定，已擬制同意其有證據能力
    ，本院審酌上開筆錄作成時，並無人情施壓或干擾，亦無不
    當取供之情形，認為以之作為本案之證據亦屬適當，而有證
    據能力。
二、卷附警方所拍攝於案發現場照片10張（警卷第46頁至第50頁
    ），係因人為操作、編輯上所為，與人之報告相同，是否忠
    實呈現尚有疑義，故為供述證據，而有傳聞法則之適用（參
    照陳浩然所譯『日本實用刑事證據法』第144 頁至第151 頁
    ），且查無符合刑事訴訟法第159 條之1 至之4 之情形，但
    該照片業經本院審理時予以提示並告以要旨，並經檢察官、
    被告表示意見。當事人已知上述照片乃係屬傳聞證據，均未
    於言詞辯論終結前，對該照片之內容異議，依刑事訴訟法第
    159 條之5 第2 項之規定，已擬制同意其有證據能力，本院
    審酌上開照片之作成，並無偽造、變造之情形，認為以之作
    為本案之證據亦屬適當，而有證據能力。
貳、實體方面：
一、訊據被告丙○○雖坦承於前揭時、地請黃建新駕駛挖土機將
    砂石鏟至詹文欽所駕駛上述營業貨運曳引車，供詹文欽載至
    財石砂石有限公司放置，及未經土地所有權人同意，在於如
    附圖所示土地上共堆置了總面積達1364平方公尺（A1、A2部
    分）、16 2平方公尺（B1、B2部分）之砂石等情不諱，惟矢
    口否認有何竊佔之犯行，辯稱：在上開土地上之砂石是伊向
    姓名年籍不詳綽號「阿木」之成年男子購買的，自購買時起
    即砂石即在前開土地上，並不是伊將砂石堆置在土地上云云
    。惟查：
  (一)被告確實竊佔上開土地之事實，業據被告偵查中供稱：「（
    問：何時向阿木購買？）三個月前.. 」 、「（問：所堆放
    砂石所在地之地主是何人）不清楚，我知道有空地」、「（
    問：如何能任意將砂石對放在別人的土地上？）一開始放著
    想說隔天就有會來找我，但都沒有人來找」、「（問：從何
    時起在該處堆放砂石？）三個月前」、「（問：共堆放幾立
    方公尺砂石？）1000多立方公尺」、「（問：為何未徵得地
    主同意就將砂石任意堆放在別人土地上？）想說是廢的空地
    ，地主自己會過來找我。」等語（見偵卷第14頁）甚詳，核
    與證人即挖土機司機黃建新、證人即曳引車司機詹文欽於警
    詢時所證述：被告在上開現場負責指揮砂石搬運之情等語情
    節相符（見警卷第19至25頁），復有扣案之被告所有之Koma
    tsuz牌300 型、Sumitomo 300型挖土機各1 台及多順通股份
    有限公司所有之上開營業貨曳引車1 台可資佐證，並有現場
    照片10張、財石砂石有限公司地磅紀錄單1 紙、土地所有權
    狀影本4 張，檢察官之履勘現場筆錄1 份、警員孫永信拍攝
    刑案現場照片4 張、地籍圖滕本、清水地政事務所96年11月
    9 日清地測字第0960020369號鑑界函文及鑑定圖在卷可考，
    ，被告於審判中翻異前詞，顯係推卸之詞，殊無可採。
  (二)按竊佔罪，係以意圖為自己或第三人不法之利益，而竊佔他
    人之不動產為其構成要件，則已完成竊佔之行為時，犯罪即
    屬成立。蓋竊佔行為應以己力支配他人不動產時而完成，與
    一般動產竊盜罪係將他人支配下之動產，移置於自己支配下
    而完成者，並無二致。亦即竊佔罪，為即成犯，於其竊佔行
    為完成時犯罪即成立，以後之繼續竊佔乃狀態之繼續，而非
    行為之繼續（最高法院分別著有25年上字第7374號及66年臺
    上字第3118號判例足供參照）。本件被告96年4 月初購買砂
    石時起，明知上開土地為他人所有，未經同意即任意將所購
    買之砂石放置在上開土地，未立即將砂石搬運離去，被告主
    觀上有意圖為自己不法利益竊佔之犯意，客觀上已將他人之
    不動產置於自己之實力支配之下，其竊佔之犯意，昭昭甚明
    ，至堪認定。
  (三)雖被告於本院審理時改稱：砂石是在查獲前一天（96年7 月
    3 日）向「阿木」購得的，並請求傳訊「阿木」，阿木所持
    用之手機為0000000000云云（見本院卷58頁背面）。惟經本
    院傳喚證人即上開手機之使用人己○○到庭證述：伊完全不
    認識在庭之被告，伊很少使用0000000000手機，手機不曾遺
    失過也沒有交與他人使用，不曾賣過砂石予被告，收到傳票
    是莫名其妙等語（見本院卷第95頁反面）至明，足見被告所
    稱向「阿木」購買砂石之事，尚無法證明，自難採信，本件
    事證明確，應依法論科。
四、核被告所為，係犯刑法第320 條第2 項之竊佔罪。爰審酌被
    告為一己之私，竟竊佔告訴人乙○○○、戊○○○、甲○○
    等人所有之前揭土地，堆置砂石使用，侵害彼等之權利，迄
    今未與乙○○○等人達成和解，賠償彼等之損失，竊佔面積
    不大，及其否認犯行，犯後態度不佳等一切情狀，量處如主
    文所示之刑。被告之犯罪時間，係於96年4 月24日以前，其
    所犯之罪，合於中華民國96年罪犯減刑條例第2 條第1 項第
    3 款及第5 條規定之得以減刑條件，應依該條例規定減其宣
    告刑2 分之1 ，即如主文所示之減得之刑，並諭知易科罰金
    之折算標準。
五、至於扣案之Komatsuz牌300 型、Sumito mo 300 型挖土機各
    1 台，及上開營業貨曳引車1 台，係被告用以將砂石鏟起搬
    運至財石砂石有限公司放置之工具，但非供被告犯本罪竊佔
    罪所用之物，爰不諭知宣告沒收，附此敘明。
據上論斷，應依刑事訴訟法第273 條之1 第1 項、第299 條第1
項前段，刑法第320 條第2 項、第1 項、第41條第1 項，刑法施
行法第1 條之1 ，中華民國96年罪減刑條例第2 條第1 項第3 款
、第7 條，判決如主文。
本案經檢察官丁○○到庭執行職務
中    華    民    國    97    年    9     月    15    日
                  刑事第九庭庭  法  官  楊萬益
上正本證明與原本無異。
如不服本判決，應於收受送達後10日內向本院提出上訴書狀（應
敘述具體理由並附繕本）。
上訴書狀如未敘述理由，應於上訴期間屆滿後20日內補提理由書
於本院。
                                書記官  譚系媛
中    華    民    國    97    年    9     月    15    日
附錄論罪科刑法條
中華民國刑法第320條
（普通竊盜罪、竊佔罪）
意圖為自己或第三人不法之所有，而竊取他人之動產者，為竊盜
罪，處 5 年以下有期徒刑、拘役或 5 百元以下罰金。
意圖為自己或第三人不法之利益，而竊佔他人之不動產者，依前
項之規定處斷。
前二項之未遂犯罰之。


司法院資訊處製作；財團法人民間司法改革基金會備份。
